臺灣基隆地方法院民事判決　　　　　　　100年度訴字第120號
原　　　告　駿凱有限公司
法定代理人　黃駿榮
被　　　告　紅銘有限公司
法定代理人　王孟榆
上列當事人間請求債務不履行損害賠償事件，經臺灣板橋地方法
院於民國100年3月9日以100年度訴字第435號裁定移送前來，本
院於民國100年7月26日言詞辯論終結，判決如下：
    主  文
原告之訴駁回。
訴訟費用由原告負擔。
    事實及理由
一、原告起訴主張：被告透過證人李建宏與原告口頭訂立契約，
    以每瓶新臺幣（下同）110元向原告訂購冰敷霜5,000瓶，貨
    款共計55萬元，原告即支付訂金10萬元予工廠向工廠下訂生
    產，證人李建宏於民國99年8月5日告知原告99年8 月底前交
    貨，嗣原告於99年8月26 日完成系爭冰敷霜之包裝後，以電
    話聯絡證人李建宏取貨時，證人李建宏竟遲遲不告知原告交
    貨之時間，原告遂於99年8月31 日打電話給被告向其詢問送
    貨地點，詎被告亦置之不理，爰依契約之法律關係提起本訴
    等語，並聲明：被告應給付原告55萬元，及自起訴狀繕本送
    達被告之翌日起至清償日止，按年息5%計算之利息。
二、被告則以：伊並不認識原告，不可能向原告訂貨。證人李建
    宏係伊朋友，某天向伊說其找到一個商品，就是系爭冰敷霜
    ，並將樣品給伊看，被告公司是一個行銷公司，只負責產品
    的通路，並不負責買斷商品販售，且證人李建宏係個人，而
    伊要求的是有個公司行號，故證人李建宏告知其會去找一個
    有公司的朋友可以開發票，另證人李建宏有坦白向伊說其沒
    有資金可以生產冰敷霜，但其會找個公司順便作為生產產品
    的金主，證人李建宏曾向伊說原告與其間之合作發生一些糾
    紛，說要去找另外一家公司，伊向其表示伊針對的渠，渠後
    面的事情自己要去搞定，嗣證人李建宏向伊說原告不想合作
    了，故有向工廠要求退還訂金10萬元等語，資為抗辯，並為
    答辯聲明：原告之訴駁回。
三、得心證之理由：
  (一)按「因可歸責於債務人之事由，致給付不能者，債權人得請
    求賠償損害。前項情形，給付一部不能者，若其他部分之履
    行，於債權人無利益時，債權人得拒絕該部之給付，請求全
    部不履行之損害賠償。」民法第226 條固定有明文。惟債務
    不履行損害賠償義務之構成，以有原告所主張債權債務關係
    存在，而債務人未依約履行，致債權人因此受損害為必要。
    惟按當事人主張有利於己之事實者，就其事實有舉證之責任
    。民事訴訟法第277 條前段定有明文，主張法律關係存在之
    當事人，應就該法律關係發生所須具備之特別要件，負舉證
    之責任，至於他造主張有利於己之事實（變更或消滅之特別
    要件），則應由他造舉證證明（最高法院48年台上字第887
    號判例參照）。是應由主張權利者，先負舉證之責，若不能
    舉證，以證實自己主張之事實為真實，則對造就其抗辯事實
    即令不能舉證，或其所舉證據尚有疵累，亦應駁回。本件原
    告主張被告透過證人李建宏以口頭向其訂購每瓶110 元之冰
    敷霜5,000瓶，貨款共計55 萬元之事實，既為被告所否認，
    原告自應對被告與其成立系爭冰敷霜買賣之契約之有利事實
    ，負舉證責任。
  (二)據證人李建宏到庭所為之證述：「（問：你有無向原告訂購
    冰敷霜？）沒有。我有找到一個產品叫『冰敷霜』，因被告
    是通路商，所以我就找被告，產品的生產工廠是我找到的，
    因為我沒有資金，也沒有公司，我就向原告說找原告一起來
    做生意，我就將冰敷霜的事情交給原告去跟工廠接頭，我有
    問原告資金有無問題，5000瓶成本大概20幾萬，我問原告願
    不願意投資該項產品，原告告訴我沒有問題，他願意投資該
    項產品，兩人就開始著手。被告是通路商，產品是寄賣，而
    非賣斷。」、「（問：你有無向原告稱是被告請你下訂的）
    沒有」、「（問：系爭冰敷霜的標籤是何人設計？」是訴外
    人黃家桐免費幫忙設計的，我委託被告認識的工廠印製，標
    籤費用屬於資金部分，要由原告負擔，但後來該筆費用是由
    我轉帳給被告，被告有開立發票給我，抬頭是我指定的公司
    行號，已經交由我朋友公司。」、「（問：原告稱是你介紹
    說被告公司對冰敷霜有意思，而向他訂貨，又稱當時你是以
    被告法定代理人朋友身分要他去找工廠製造，有何意見？）
    不是如原告所稱，系爭冰霜並非原告向被告訂購。」、「（
    問：系爭冰敷霜最後有無生產交貨？    ）有生產，但只生
    產2500瓶，2500瓶後來有送到被告指定的  倉庫。另外2500
    瓶目前還在工廠尚未生產，因為後來氣候的變化，所以就沒
    有繼續生產。」、「在為本次交易前我有跟原告說明所有通
    路商都不會買斷商品。」、「（問：你有無以被告公司法定
    代理人受任人的身分向原告訂購系爭冰敷霜？）沒有。」等
    情（詳本院100年7月26日言詞辯筆錄），可證原告主張被告
    透過證人李建宏以口頭向其訂購系爭冰敷霜，顯不足採。
  (三)次按債權係債權人對債務人之「當為要求」，即債權人得向
    債務人請求給付並保有債務人所為給付之權利。此種僅特定
    債權人得向特定債務人請求給付之法律關係，學說上稱為「
    債權」（或債之關係）相對性，與物權所具有得對抗一般不
    特定人之絕對性不同。是以，基於債權之相對性，債權人僅
    能向債務人請求給付，債務人因可歸責之事由致債務不履行
    時，應對債權人負損害賠償責任。揆諸前開說明，原告既無
    證明其與被告間有買賣之法律關係存在，則基於債權之相對
    性，原告自不得向被告請求債務不履行之損害賠償。是原告
    之請求於法無據，不應准許。
四、綜上所述，原告依債務不履行之法律關係請求被告應給付其
    55萬元，及自起訴狀繕本送達被告之翌日起至清償日止，按
    年息5%計算之利息，為無理由，應予駁回。
五、本件事證已臻明確，兩造其餘攻擊、防禦方法及提出之各項
    證據資料，經審酌認與判決結果不生影響，爰不逐一論列，
    附此敘明。
六、據上論結，原告之訴為無理由，依民事訴訟法第78條，判決
    如主文。
中    華    民    國   100    年    8     月    9     日
                  民事庭法  官  林淑鳳
以上正本係照原本作成。
如對本判決上訴，須於判決送達後20日內向本院提出上訴狀。如
委任律師提起上訴者，應一併繳納上訴審裁判費。
中    華    民    國   100    年    8     月    9     日
                        書記官  王鵬勝